臺灣板橋地方法院刑事判決　　　　　　　94年度訴字第1633號
公　訴　人　臺灣板橋地方法院檢察署檢察官
被　　　告　甲○○
上列被告因詐欺等案件，經檢察官提起公訴（94年度偵字第1113
8 號），於準備程序進行中，被告就被訴之事實為有罪之陳述，
經告知被告簡式審判程序之旨，並聽取當事人之意見後，裁定進
行簡式審判程序，判決如下：
    主  文
甲○○幫助以犯詐欺罪為常業，累犯，處有期徒刑柒月。
所得財物新臺幣仟元沒收，如全部或一部不能沒收時，以其財
產抵償之。
    事  實
一、甲○○前因違反毒品危害防制條例案件，經本院以92年度易
    字第1564號判決判處有期徒刑3 月確定，於民國93年5 月16
    日縮刑期滿執行完畢。詎甲○○不知悔改，其於93年7 月間
    之某日，透過報紙廣告刊登之電話，與某姓名年籍不詳綽號
    「小文」之成年男子聯絡後，得知可透過出售自己申請之存
    摺、提款卡以得取財物，惟依甲○○之生活經驗，得以預見
    提供帳戶予不相識之人使用，可能幫助不詳之犯罪集團掩飾
    集團成員自身重大犯罪所得財物，仍不違反本意，基於幫助
    常業詐欺及幫助洗錢之不確定故意，於93年7 月29日，至臺
    北縣三重市○○街115 號之誠泰商業銀行北三重分行，以自
    己名義申請開設帳號0000000000000 號帳戶，於領得存摺、
    提款卡後，於同日至約定之不詳地點，將前開帳戶之存摺、
    印章、提款卡等物，交付「小文」使用，而收取新臺幣（下
    同）3000元之報酬。「小文」所屬之不詳詐欺集團，乃基於
    常業詐欺之犯意，偽以聯邦銀行忠孝分行人員之名義，以電
    話撥打佯稱客戶之信用卡遭盜刷之方式，使接聽電話之特定
    人信以為真，詐欺集團成員再佯稱可提款卡操作自動提款機
    變更密碼以避免資料外洩，使被害人依指示操作自動提款機
    而匯出金錢至詐欺集團所購買之帳戶中。適徐承祿於93年8
    月16日接獲該詐欺集團之電話，誤信其信用卡遭盜刷，而依
    該詐欺集團成員之指示，持提款卡至自動提款機操作，先匯
    出2 筆共172,122 元至詐欺集團所購買之許益彰之第一銀行
    歸仁分行帳戶（另由臺灣臺南地方法院檢察署檢察官偵辦中
    ），再匯出2 筆各為99,999元（共計199,998 元，起訴書誤
    載為200,000 元）至甲○○之上開帳戶（交易完成日為93年
    8 月17日），再由詐欺集團成員領取得逞，而透過甲○○所
    提供之帳戶完成常業詐欺犯行之取財結果，並掩飾該常業詐
    欺所得財物之流向。嗣徐承祿發覺有異而報警，經警調取交
    易資料查核後偵悉上情。
二、案經臺南縣政府警察局歸仁分局報請臺灣臺南地方法院檢察
    署檢察官呈請臺灣高等法院檢察署檢察長令轉臺灣板橋地方
    法院檢察署檢察官偵查起訴。
    理  由
一、按除被告所犯為死刑、無期徒刑、最輕本刑為3 年以上有期
    徒刑之罪或高等法院管轄第一審案件者外，於第一次審判期
    日前之準備程序進行中，被告先就被訴事實為有罪之陳述時
    ，審判長得告知被告簡式審判程序之旨，並聽取當事人、代
    理人、辯護人及輔佐人之意見後，裁定進行簡式審判程序，
    刑事訴訟法第273 條之1 第1 項定有明文。經核本件被告甲
    ○○所犯係死刑、無期徒刑、最輕本刑為3 年以上有期徒刑
    以外之罪，其於準備程序中就被訴事實為有罪之陳述，經法
    官告知簡式審判程序之旨，並聽取公訴人、被告之意見後，
    本院爰依首揭規定，合議裁定由受命法官獨任進行簡式審判
    程序，合先敘明。
二、訊據被告坦承於93年7 月29日，申請誠泰商業銀行北三重分
    行之存摺、提款卡後，以3000元之代價提供予某不詳姓名綽
    號「小文」之成年男子使用。而被告所提供之存摺、提款卡
    ，則為某詐欺集團成員所利用，透過詐稱客戶信用卡遭盜刷
    ，誘使被害人持提款卡操作提款機，而匯出財物至詐欺集團
    所購買使用之帳戶，以掩飾詐欺得款之真正去向等情，有上
    開帳戶之交易明細表、及被害人徐承祿之指證明確。又被告
    雖辯稱不知收購帳戶之「小文」有何犯罪行為，「小文」收
    購帳戶時稱欲報稅使用云云。惟金融機構帳戶為個人理財之
    工具，而申請開立金融機構帳戶並無任何特殊之限制，一般
    民眾均得以存入最低開戶金額之方式、在多數不同之金融機
    構申辦多數之存款帳戶使用，此乃公眾所週知之事實；且在
    金融機構開設帳戶後請領存摺及金融卡一事，係針對個人身
    分之社會信用予以資金流通，具有強烈之專屬性，故依一般
    人之社會生活經驗，並無蒐集（包括買賣、租用或借貸）他
    人金融機構帳戶使用之必要。被告見陌生人不以自己名義申
    請開戶，反而以在報紙上刊登廣告之方式向不特定人蒐集、
    購買或租用大量他人之金融機構帳戶供己使用，衡情販賣帳
    戶者對於該帳戶是否供合法使用一節應有合理之懷疑。是依
    被告之生活智識，以及該成年男子以3000元之代價收購其金
    融機構帳使用乙節，足以認知有利用其帳戶為不法犯行之可
    能性。故被告對蒐購帳戶者使用該帳戶之動機、目的，既已
    有所懷疑，足見其就他人可能以其出售之帳戶用供掩飾、隱
    藏因自己重大犯罪所得財物之用已可預見，仍圖一己私利而
    為之，其有幫助洗錢、常業詐欺之未必故意，至為灼然。是
    本件事證明確，被告犯行洵堪認定，應予依法論科。
三、核被告所為，係犯刑法第30條第1 項、第340 條之幫助常業
    詐欺取財罪，及刑法第30條第1 項、洗錢防制法第9 條第1
    項之幫助洗錢罪。被告以1 行為觸犯上開2 罪名，為想像競
    合犯，應依刑法第55條前段之規定，從一重之幫助常業詐欺
    取財罪處斷。被告前因違反毒品危害防制條例案件，經本院
    以92年度易字第1564號判決判處有期徒刑3 月確定，於93年
    5 月16日縮刑期滿執行完畢，有臺灣高等法院被告前案紀錄
    表在卷為據，其於有期徒刑執行完畢後之5 年以內，再犯有
    期徒刑以上之本罪，為累犯，應依法加重其刑。再被告涉犯
    幫助常業詐欺之行為，尚與正犯情節有間，應依刑法第30條
    第2 項之規定，減輕其刑，並依法先加重後減輕其刑。又被
    告於審判中自白洗錢犯行，就洗錢部分量刑，得依法遞減輕
    之。爰審酌被告助長他人犯常業詐欺罪，又增加查緝困難，
    危害財產安全及社會穩定，及犯罪動機、目的、犯罪後態度
    等一切情狀，量處如主文所示之刑。被告提供前開金融機構
    帳戶幫助他人洗錢，得款共3000元，業據被告供述在卷，係
    被告犯洗錢防制法之罪所得財物，應依洗錢防制法第12條第
    1 項之規定宣告沒收，如全部或一部不能沒收時，以其財產
    抵償之。
據上論斷，應依刑事訴訟法273 之1 第1 項、第299 條第1 項前
段，洗錢防制法第9 條第1 項、第5 項、第12條第1 項，刑法第
11 條 前段、第30條、第47條，判決如主文。
本案經檢察官徐名駒到庭執行職務。
中　　華　　民　　國　　94　　年　　8 　　月　　26　　日
                    刑事第十四庭    法  官  林漢強
以上正本證明與原本無異。
如不服本判決，應於判決送達後10日內，向本院提出上訴狀。
                                    書記官  黃大千
中　　華　　民　　國　　94　　年　　8 　　月　　26　　日
附錄本案論罪科刑所用法條全文：
刑法第340條
以犯第339 條之罪為常業者，處一年以上七年以下有期徒刑，得
併科五萬元以下罰金。
洗錢防制法第9條
犯第二條第一款之罪者，處五年以下有期徒刑，得併科新臺幣三
百萬元以下罰金。
犯第二條第二款之罪者，處七年以下有期徒刑，得併科新臺幣五
百萬元以下罰金。
以犯前二項之罪為常業者，處三年以上十年以下有期徒刑，得併
科新臺幣一百萬元以上一千萬元以下罰金。
法人之代表人、法人或自然人之代理人、受雇人或其他從業人員
，因執行業務犯前三項之罪者，除處罰行為人外，對該法人或自
然人並科以各該項所定之罰金。但法人之代表人或自然人對於犯
罪之發生，已盡力監督或為防止行為者，不在此限。
犯前四項之罪，於犯罪後六個月內自首者，免除其刑；逾六個月
者，減輕或免除其刑；在偵查或審判中自白者，減輕其刑。
